臺灣高等法院臺中分院民事判決　九十二年度訴字第五六號
　　原　　　告　國賓陶瓷工業股份有限公司
　　法定代理人　己○○
　　訴訟代理人　甲○○
　　　　　　　　庚○○
　　　　　　　　丙○○
　　　　　　　　辛○○
右原告因被告詐欺上訴案件，提起刑事附帶民事訴訟，請求侵權行為損害賠償事件，
經本院刑事庭裁定移送，本院判決如左︰
    　主  　　文
被告應連帶給付原告新台幣壹佰伍拾肆萬伍仟肆佰貳拾元，及自民國九十二年四月十
九日起，均至清償日止，按年息百分之五計算之利息。
訴訟費用由被告連帶負擔。
本判決所命給付，於原告以新台幣伍拾壹萬陸仟元為被告供擔保後，得假執行；但被
告如於執行標的物拍定、變賣前，以新台幣壹佰伍拾肆萬伍仟肆佰貳拾元為原告預供
擔保，得免為假執行。
    　事  　　實
甲、原告方面：
一、聲明：求為判決：
　(一)被告應連帶給付原告新台幣（下同）一百五十四萬五千四百二十元，及自九十二
　　年四月十九日起至清償日止，按年息百分之五計算之利息。
　(二)願供擔保，請准宣告假執行。
二、陳述：
  (一)被告乙○○（原名吳瑞祥，以下或稱吳瑞祥）庚○○、戊○○（原名范若琳，以
    下或稱范若琳）等三人，共同基於意圖為自己不法所有之犯意聯絡，組成詐騙集
    團，於九十年六月間以吳瑞祥為公司負責人，向經濟部中部辦公室申請虛設「立
    緻貿易有限公司」（下稱立緻公司）。被告丙○○及辛○○二人則分於九十年七
    、八月及九月間受邀加入該詐騙集團。被告各偽以立緻公司名義，並由吳瑞祥以
    「負責人吳瑞祥」、庚○○以「業務經理陳堡隆」、范若琳以「助理林卉榕」、
    丙○○以「助理吳思樺」或「助理吳瑞芳」、辛○○以「黃建鋒」之假名，向包
    括原告在內之多家廠商詐購進貨。該詐騙集團以立緻公司名義於九十年十月十九
    日、同年十一月十二日，由被告吳瑞祥、庚○○、范若琳、丙○○依序以上開「
    負責人吳瑞祥」、「業務經理陳堡隆」、「助理林卉榕」、「助理吳思樺」假名
    ，向原告訂購磁磚貨品，雙方言明立緻公司先以現金給付部分貨款，餘款另交付
    支票二紙，到期日分別為九十年十二月七日及同年月二十日，票面金額各為七十
    四萬及八十萬五千四百二十元，共計一百五十四萬五千四百二十元，票號依次為
    ＡＥ0000000號及ＡＥ0000000號。原告依約陸續交貨後，詎料於
    九十年十一月三十日經支票付款銀行即彰化市第五信用合作社通知立緻公司退票
    情事，原告隨即與被告聯絡，並派員親至被告提供之公司所在地拜訪，然已人去
    樓空，另詢問其他廠商，亦有相同受騙情形。又刑案偵查中，被告庚○○於九十
    一年五月二十四日及被告戊○○於同年六月十日，均供稱被告辛○○等人對於本
    案都知情。被告等五人係共同為常業詐欺犯行，業經起訴判刑。
  (二)被告顯係基於侵權行為之故意，共同不法侵害原告之權利，致原告蒙受前開貨款
    追討無門之損害，依民法第一百八十四條第一項前段、第一百八十五條第一項規
    定，就原告上述貨款未獲清償之損害，應連帶負損害賠償責任。
三、證據：提出九十年十月十九日訂購單一紙、出貨單二紙、支票及退票理由單各一
    紙，並同年十一月十二日訂購單、售貨確認書各一紙、出貨單六紙、支票及退票
    理由單各一紙均影本等件為證；暨聲請訊問證人余淑玲。
乙、被告方面：
壹、被告庚○○部分：
　　被告庚○○未於言詞辯論期日到場，據其於準備程序到場所為聲明及陳述略以：
一、聲明：求為判決：
　　(一)原告之訴及假執行之聲請均駁回。
    (二)如受不利判決，願供擔保，請准宣告免為假執行。
二、陳述：
    (一)被告庚○○係受僱人，老闆是被告乙○○，其去收款而倒原告，與被告庚○○
      無關，被告庚○○並無詐欺之行為。
    (二)系爭二次訂貨皆由被告戊○○跟余淑玲聯絡接洽下訂單，伊當立緻公司經理，
      有以電話催貨聯繫，亦曾幫忙傳真給原告公司過，貨到即由訴外人陳弘祥點貨
      ；立緻公司已倒，故無法付款。
    (三)被告乙○○交辦之後，被告等再去接洽業務，被告等並無分贓。
貳、其餘被告部分：
　　被告乙○○、戊○○、丙○○、辛○○均未於言詞辯論期日及準備程序到場，亦
　　未提出書狀作何聲明或陳述。
丙、本院依職權調閱臺灣彰化地方法院檢察署（下稱彰化地檢署）九十一年度偵字第
    三０七七號等、臺灣彰化地方法院（下稱彰化地院）九十一年度訴字第六七０號
    、本院九十一年度上訴字第一八九一號及九十二年度上更(一)字第二九七號常業詐
    欺案件歷審卷宗。
　    理　　　由
一、本件被告均經合法通知，未於言詞辯論期日到場，核無民事訴訟法第三百八十六
    條各款所列情形，依原告之聲請，由其一造辯論而為判決。
二、原告主張：被告乙○○（原名吳瑞祥）、庚○○、戊○○（原名范若琳）等三人
    ，共同基於意圖為自己不法所有之犯意聯絡，組成詐騙集團，於九十年六月間以
    吳瑞祥為公司負責人，向經濟部中部辦公室申請虛設「立緻貿易有限公司」（下
    稱立緻公司）。被告丙○○及辛○○二人則分於九十年七、八月及九月間受邀加
    入該詐騙集團。被告各偽以立緻公司名義，並由吳瑞祥以「負責人吳瑞祥」、庚
    ○○以「業務經理陳堡隆」、范若琳以「助理林卉榕」、丙○○以「助理吳思樺
    」或「助理吳瑞芳」、辛○○以「黃建鋒」之假名，向包括伊在內之多家廠商詐
    購進貨。該詐騙集團以立緻公司名義於九十年十月十九日、同年十一月十二日，
    由被告吳瑞祥、庚○○、范若琳、丙○○依序以上開「負責人吳瑞祥」、「業務
    經理陳堡隆」、「助理林卉榕」、「助理吳思樺」之假名，向伊訂購磁磚貨品，
    雙方言明立緻公司先以現金給付部分貨款，餘款另交付到期日分別為九十年十二
    月七日及同年月二十日，票面金額各為七十四萬及八十萬五千四百二十元，共計
    一百五十四萬五千四百二十元（下稱系爭貨款）之支票二張。原告依約陸續交貨
    後，詎於九十年十一月三十日經支票付款銀行即彰化市第五信用合作社通知立緻
    公司退票情事，伊隨即與被告聯絡，並派員親至被告提供之公司所在地拜訪，然
    已人去樓空，另詢問其他廠商，亦有相同受騙情形。被告顯係基於侵權行為之故
    意，共同不法侵害伊權利，致伊受有系爭貨款未獲清償之損害，被告應連帶負損
    害賠償責任等情。爰依民法第一百八十四條第一項前段、第一百八十五條第一項
    規定，本於侵權行為損害賠償請求權，求為命被告連帶給付系爭貨款，並加付法
    定遲延利息之判決（至原審共同被告丁○○〔偽以「連鋐」名義〕，嗣經原告撤
    回起訴）。
三、被告庚○○則以：伊係受僱人，被告乙○○是老闆，其收款後倒帳，與伊無關，
    伊無詐欺之行為等語，資為抗辯。其餘被告均未到場，亦未提出書狀作何抗辯。
四、查原告主張被告分以上開假名向包括伊在內之多家廠商詐購進貨，並於上揭時地
    向伊訂購磁磚貨品，伊即陸續交貨，受有系爭貨款未獲清償之損害等事實，業據
    原告提出九十年十月十九日訂購單一紙、出貨單二紙、支票及退票理由單各一紙
    ，暨同年十一月十二日訂購單及售貨確認書各一紙、出貨單六紙、支票及退票理
    由單各一紙均影本為證，並經證人即負責原告公司業務單位訂貨事宜之余淑玲到
    場證稱：上開二次訂貨均由被告丙○○（用假名吳小姐）先以電話傳真，再打電
    話確認方式訂購，被告庚○○也有打電話來公司確認；此二次都是被告丙○○、
    戊○○打電話來跟伊確認訂貨事等語屬實。即被告庚○○亦自承前開二次訂貨皆
    由被告戊○○跟余淑玲聯絡接洽下訂單，伊當立緻公司經理，有以電話催貨聯繫
    ，亦曾幫忙傳真給原告公司過，貨到即由訴外人陳弘祥點貨；立緻公司已倒，故
    無法付款各情。原告又主張被告五人顯係基於侵權行為之故意，共同不法侵害伊
    權利，致伊受有訟爭損害，被告應連帶負損害賠償責任之情，亦為被告乙○○、
    戊○○、丙○○、辛○○所不爭。原告此部分之主張，洵非無據。
五、雖被告庚○○辯以伊無詐欺之行為云云。惟查：稽諸刑案卷證，原告主張被告共
    同詐欺之事實，業據被告庚○○、戊○○於警訊、偵查及一審刑事庭審理時坦承
    不諱；且本件被告於九十年十月十九日及同年十一月十二日兩次向原告詐購該磁
    磚貨品，係接續在被告先前已向其他多家廠商詐購貨品之後，此情至為明顯。而
    被告庚○○於九十一年五月十七日警訊中供稱：「（問：立緻公司是何人發起，
    成員有何人？）是范若琳提議發起組成，成員有范若琳、我、吳瑞祥、辛○○（
    在公司內是黃副總黃建鋒），丁○○（公司內稱連鋐）等五人」、「（問：你們
    如何分工？詐騙所得如何分配？）我們是由個人分別接觸廠商，其他的人配合，
    詐騙貨物銷售後的價錢一半由接觸的人獲得，另一半歸公司基金」、「他（指吳
    瑞祥）是名義負責人沒錯，實際操作人是范若琳，但吳瑞祥也曾參與三次，後因
    范若琳說他經驗不夠怕出錯，以後就未叫他外出行騙」、「我們於九十年七、八
    月間開始行騙．．」、「我們所詐騙的貨物都由范若琳出口至菲律賓銷貨，銷售
    金額是購買價錢的一至二成」、「黃建鋒約分得十餘萬元」、「是范若琳的朋友
    張先生負責銷贓，但我不知道他真實姓名」、「（問：你們銷贓所得如何匯款至
    台灣，入何人帳戶？）由菲律賓匯款到立緻公司在彰化市第五信用合作社中興分
    社帳戶內」、「（問：為何你們公司對外洽商都用假名？）是因為詐騙後為免曝
    露身分，所以都用假名」等語；並於偵查之初供述：伊在立緻公司擔任業務經理
    ，公司地址（吳瑞祥）還向伊大哥陳瑞成承租，倉庫是向伊二嫂鄭寶蘭租用；繼
    於九十一年五月二十四日偵查中供承：「范若琳於九十年三、四月間約我去她家
    花壇鄉長春村東方巷十三號，表示想找個人頭做負責人成立公司，向其他廠商進
    貨後即不付貨款，並將貨物出口變賣，得款朋分。後來由我於九十年五月間在彰
    化市牛埔某家廟找吳瑞祥請其任掛名董事長，並有向吳瑞祥說明范若琳的詐欺計
    畫，吳瑞祥九十年六月間申請設立立緻貿易有限公司，再分別由我以陳堡隆之名
    義，范若琳以林卉榕名義，辛○○以黃建鋒名義，丁○○以連鋐名義，丙○○以
    吳思樺名義，藉立緻公司名義，陸續向其他廠商訂貨，且大部分均有交付由立緻
    公司吳瑞祥所簽發以彰化市第五信用合作社為付款人票載發票日均九十年十一月
    三十日後之支票支付貨款，讓廠商誤以為我們會支付貨款，打算這一票做到九十
    年十一月三十日為止。而每次騙其他廠商貨品後，皆由范若琳安排將貨出口至菲
    律賓以原價之一至二成賤賣，再將價款匯入立緻公司彰化市第五信用合作社中興
    分社帳戶內，供大家朋分，所交付被害人廠商之支票則都讓它跳票，立緻公司所
    簽發之支票只有在九十年十一月三十日前到期的才有兌現，之後就沒任何一張支
    票有給付票款」、「實際上立緻公司所詐騙取得之貨物確實是由我至東益報關行
    安排出口至菲律賓賤賣，但那是范若琳指使我去做的，范若琳表示她與東益報關
    行有認識，至於跟我同去者有連鋐即丁○○，至於吳瑞祥或其他人部分我沒印象
    」、「（問：詐騙所得款項如何分配？）每次詐騙個案中，向其他廠商詐騙所得
    貨物出賣後，所得價金歸該次出面接觸被害人廠商之人，另一半則扣除公司成本
    含職員薪水後，由我、范若琳、吳瑞祥三人平分，但後來因范若琳本來表示她會
    出錢，卻一延再延，原本要歸我們三人所有的錢只好先填補公司的成本，我有向
    其他人借錢來支付公司支出」、「一開始找吳瑞祥掛名作負責人，即告知如果公
    司有賺錢，會給他五百萬元，吳瑞祥曾出面行騙二、三次，其中向台南沛正塑膠
    公司詐騙塑膠袋有成功，那次吳瑞祥於剛開始跟被害人接洽時也有到該公司參觀
    廠房，並自稱為立緻公司董事長」、「因為避免曝露身分，所以用假名，我們幾
    個成員對外分別印製陳堡隆、林卉榕、黃建鋒、連鋐、吳思樺之名片交付被害人
    廠商使用以行騙，吳瑞祥也有用名片，即以董事長吳瑞祥之名義，另外辛○○、
    丁○○是范若琳於九十年九月中旬才找來幫忙．．」、「（你與范若琳、辛○○
    、丙○○、吳瑞祥等詐騙過何廠商？）．．國賓陶瓷工業股份有限公司」、「（
    提示保安三隊余淑玲筆錄）該次確由我以陳堡隆名義，范若琳以林卉榕名義、丙
    ○○以吳思樺名義．．與國賓公司接洽後，由范若琳處理後續事宜，向國賓公司
    詐騙磁磚二批」、「丙○○．．後來對外詐騙時她才改用吳思樺名義，所以我知
    她本名丙○○；辛○○一開始參與行騙時即有讓我看過他身分證，所以我知他本
    名，他對外用黃建鋒名義」；復於九十一年六月五日偵查中供述：「范若琳我確
    定是她策劃，當初是她找我參與詐欺集團，其中丁○○、辛○○是她找的，丙○
    ○是我找的，她和我是朋友」；又於九十一年六月十七日偵查中供以：「（辛○
    ○、丙○○、丁○○知立緻公司是你們組成之犯罪集團？）他們三人都知道這是
    詐欺集團．．」等詞；暨被告范若琳於九十一年六月十日偵查中供稱：「（問：
    辛○○、丁○○、丙○○都知立緻公司是你們成立詐欺公司對外行騙？）他們都
    知道，因在個案中由他們參與出面行騙時，他們也都能分配到上次所說百分之四
    十之詐騙所得，且在每次個案前我們幾人會聚一起討論決定該次由誰出面行騙，
    另外辛○○詐騙手段較高明．．而且庚○○也曾在吃飯時跟我們大家包含辛○○
    、丁○○、丙○○等人說大家好好做，才會有較多利潤可以拿，且有說到做一做
    要讓公司倒，所以我知他們三人應都知情」；同年月十二日偵查中供述：「（詐
    得貨物）都先送立緻花壇倉庫，再．．出口到菲律賓，在菲律賓那裡處理貨物的
    則是張先生」、「當初是庚○○找我後，我們二人再共同商謀詐欺之手法，而要
    讓公司倒閉時間之決定者是庚○○，且庚○○找我商量時丙○○也在場，但並無
    參與討論，丙○○是一開始就有加入詐欺公司，至於丁○○、辛○○如同我上次
    所說是後來才加入」等語，經核被告庚○○、范若琳前後所供內容大致相符，且
    二人所述如何詐騙廠商各節亦極吻合，堪以憑採。再者，上開事實並經證人即彰
    化市第五信用合作社中興分社本件承辦人員蔡文泰於九十一年一月二日警訊中證
    稱：「吳瑞祥於九十年六月五日在我服務的中興分社開立乙存（活期存款）後，
    就有提出要申請支票，所以我於九十年六月十九日到彰化縣花壇鄉○○街十九號
    辦理對保，於九十年六月二十日開戶，我於十九日到立緻公司倉庫對保時，我們
    客戶庚○○也在場，並對我說吳瑞祥倉庫是向他大哥承租，要我幫吳瑞祥順利開
    戶」等語；及被告辛○○於九十一年六月十七日在偵查中供稱：「（立緻公司業
    務是何人負責處理？）庚○○，任何事都須他同意才決定，包括由何人出面訂貨
    都由他決定」、「（你何時開始加入立緻？）九十年九月份」等語；以及證人陳
    弘祥於九十一年五月九日偵查中證稱：立緻公司負責人為被告吳瑞祥，實際上大
　　部分業務為被告庚○○負責，庚○○對客戶自稱陳堡隆，伊有親眼看到、親耳聽
　　到。被告丙○○任業務員，對外接洽叫貨使用吳思樺，伊看過她名片印業務代表
　　吳思樺，被告范若琳任業務員，對外接洽生意使用林卉榕，伊也看過她名片印業
　　務代表林卉榕，被告辛○○也是業務員，對外即用黃建鋒，名片上印黃建鋒，．
　　．丁○○任業務員，對外接洽使用連鋐，貨均運往菲律賓；及「（問：庚○○等
　　人貨物運出如何處理？）賣掉，所得價金則％歸當次叫貨之業務員，另外％
　　則由庚○○、范若琳及吳瑞祥各分三分之一，因我曾到二樓公司睡覺，他們隔壁
　　房間談論分錢之事我有聽到，隔間是木板而已所以聽得很清楚，但是庚○○、范
　　若琳及吳瑞祥所分得％部分須先扣除公司開支後再各分得三分之一」、「（問
　　：立緻公司如何成立？）我在該公司工作三個月左右後，覺得很奇怪，為何每當
　　有客戶來，庚○○就叫我到倉庫躲起來，後來我問他原因，庚○○於九十年九月
　　底、十月左右告訴我是范若琳一開始就找他合作說要找一個人頭當負責人成立一
　　家詐騙公司專門向別廠商進貨後不給錢，而將貨物賣出所得價金由大家分」等語
　　屬實，亦經證人即東益報關行負責人李淑珠及門牌彰化市○○路一六０之一二號
　　房屋出租人陳瑞成，分於九十一年四月一日及同年月三日在警訊中證述無訛。參
　　以本院刑事庭審理時，被告乙○○於九十二年二月十一日庭訊供稱：「我承認有
　　詐欺的犯行，．．對於本件我已經知錯」等語；證人陳弘祥結證：「那時吳瑞祥
　　開公司，庚○○叫我去應徵，吳瑞祥係公司的老闆，我去應徵的時候，是吳瑞祥
　　負責應徵的，也是他錄用我的，我是九十年六、七月去工作的，工作到十一月底
　　，我還打電話問公司說為什麼沒有上班了，公司說老闆輸錢，所以公司倒了，我
　　在公司裡面負責搬運、上貨櫃、點貨的工作，薪資領到十月份而已，十一月就沒
　　有領到了，月薪一萬八千元，有時侯不到一萬八千元，因為工作才發錢，沒有工
　　作就不發錢，這點是我在進公司之前就知道的」等語（本院上訴字刑卷一六三頁
　　）。證人林家煌亦結稱：九十年去（立緻公司）工作的，工作了一、兩個月，都
　　是臨時工，搬運東西而已，一次五百元，有去就五百，就是搬運公司叫進來的貨
　　，當時是看報紙應徵的，吳瑞祥錄取我的，他就是老闆。薪水則是找會計拿的，
　　就是陳靜儀。後來已經沒有貨品可以搬運了，吳瑞祥就叫我離開。吳瑞祥有時候
　　會出國，去菲律賓，但是不知道做些什麼。我不知道陳瑞隆在公司擔任什麼職務
　　，只是有時候我們要搬貨，他就會出來，叫我們如何搬到貨櫃車，至於貨櫃車送
　　到哪裡我不知道，我只負責把東西搬運上去。有時候是吳瑞祥出來等語（本院同
　　上卷一九五至一九七頁）。且證人陳靜儀證稱：有在立緻公司工作過，做工讀生
　　，負責打資料、收信、送公文。自九十年起，工作約兩、三個月，薪水是月薪一
　　萬六千元。我是看報紙應徵的，我的叔叔也告訴我說公司缺人，我叔叔也在裡面
　　工作，我叔叔就是庚○○，他是我父親的弟弟，我剛才忘了說。這家公司的老闆
　　是吳瑞祥。當時丙○○我們叫他吳小姐。有聽過『連鋐』，我是吳瑞祥面試，離
　　職是因為公司倒閉了，事前也沒有什麼徵候等語（本院同上卷一九七至二００頁
　　）。雖被告所供與證人所證，未盡全部吻合，惟綜稽各被告及證人供證，堪認立
　　緻公司實由被告乙○○、陳瑞隆、戊○○負絕大部分決策或主導工作。參諸被告
　　丙○○又於九十一年六月十三日偵查中供明渠於九十年七、八月間加入立緻公司
　　工作等語，則其應自九十年七、八月間方始加入前述詐欺集團。此外，原告指述
　　被告不法行徑，並經原告公司職員余淑玲在刑案證述甚詳，復有刑案卷附房屋租
　　賃契約書、房屋使用同意書、經濟部公司執照、彰化縣政府營利事業登記證、立
　　緻公司於彰化市第五信用合作社活期存款與支票存款帳戶開戶資料、資金往來與
　　支票退票紀錄、名片、照片、入出境資料等件可資佐證。顯見被告共同謀議詐欺
　　，分用假名，推由其中一、二或數名佯以訂購，旋即進貨銷往菲律賓賤賣，朋分
　　贓款不等，行騙得逞，拒不清償，對原告有為不法之行為可明。被告庚○○辯述
　　其無詐欺行為，不足採信。矧被告被訴常業詐欺犯行，經刑事偵審結果，均判處
　　其罪刑，被告辛○○部分已經確定在案，有本院依職權調閱彰化地檢署九十一年
　　度偵字第三０七七號等、彰化地院九十一年度訴字第六七０號歷審案卷及刑事判
　　決足資參按。原告此部分主張之事實，自堪憑採。
六、按因故意或過失，不法侵害他人之權利者，負損害賠償責任。又數人共同不法侵
    害他人之權利者，連帶負損害賠償責任。民法第一百八十四條第一項前段及第一
    百八十五條第一項前段定有明文。本件被告既謀議向原告詐購磁磚貨品得手，顯
    屬共同不法侵害原告之財產權，其等對於原告因此所受系爭貨款之損害，自應負
    連帶賠償責任。
七、綜上，原告主張被告共同不法侵害伊權利，致伊受有系爭貨款損害之事實，堪信
    為真實。被告庚○○所辯，委無足取。從而，原告本於侵權行為損害賠償請求權
    ，請求被告連帶給付伊一百五十四萬五千四百二十元，及自附帶民事訴訟訴狀繕
    本最後送達被告翌日即九十二年四月十九日起至清償日止，按年息百分之五計算
    之法定遲延利息，洵屬正當，應予准許。又原告及被告庚○○均陳明願供擔保以
    代釋明，依次聲請宣告准、免假執行，核無不合，爰就其餘被告部分並依職權，
    分別酌定相當擔保金額准許併宣告之。
八、據上論結，本件原告之訴，為有理由。依民事訴訟法第三百八十五條第一項前段
    、第八十五條第二項、第三百九十條第二項、第三百九十二條，判決如主文。
中　　　華　　　民　　　國　　九十三　　年　　　五　　　月　　　四　　　日
~B1民事第七庭審判長法　官　簡清忠
~B2　　　　　　　　法　官　陳賢慧
~B3　　　　　　　　法　官　盧江陽
右為正本係照原本作成。
如對本判決上訴，須於收受判決送達後二十日內向本院提出上訴書狀，其未表明上訴
理由者，應於提出上訴後二十日內向本院提出上訴理由書(須按他造人數附具繕本)。
上訴時應提出委任律師為訴訟代理人之委任狀。具有民事訴訟法第四百六十六條之一
第一項但書或第二項之情形為訴訟代理人者，另應附具律師及格證書及釋明委任人與
受任人有該條項所定關係之釋明文書影本。
~B 　 　　　　　　書記官　許哲禎
中　　　華　　　民　　　國　　九十三　　年　　　五　　　月　　　十　　　日
附註：
民事訴訟法第四百六十六條之一（第一項、第二項）
對於第二審判決上訴，上訴人應委任律師為訴訟代理人。但上訴人或其法定代理人具
有律師資格者，不在此限。
上訴人之配偶、三親等內之血親、二親等內之姻親，或上訴人為法人、中央或地方機
關時，其所屬專任人員具有律師資格並經法院認為適當者，亦得為第三審訴訟代理人
。
                                                                        Ｈ
